【裁判字號】    97,審消債更,625
【裁判日期】    970530
【裁判案由】    聲請更生程序
【裁判全文】
臺灣高雄地方法院民事裁定         97年度審消債更字第625號
聲  請  人  甲○○
代  理  人  徐豐益律師
上列當事人因消費者債務清理事件聲請更生，本院裁定如下：
    主  文
聲請駁回。
聲請費用由聲請人負擔。
    理  由
一、按債務人對於金融機構因消費借貸、自用住宅借款、信用卡
    或現金卡契約而負債務，在聲請更生或清算前，應提出債權
    人清冊，以書面向最大債權金融機構請求協商債務清償方案
    並表明共同協商之意旨，消費者債務清理條例（下稱本條例
    ）第151 條第1 項定有明文。次按債務人依本條例第151 條
    第1 項規定請求協商債務清償方案後，任一債權金融機構於
    協商期間內對其財產聲請強制執行者，視為協商不成立；債
    權金融機構於債務人請求協商前已聲請法院開始強制執行程
    序，而不同意延緩執行者，亦同，本條例施行細則第44條亦
    有明文。又聲請更生或清算不合程式或不備其他要件者，法
    院應以裁定駁回之，但其情形可以補正者，法院應定期間先
    命補正，復為本條例第8 條所明定。
二、查本件聲請人向本院聲請更生，雖主張：其有不能清償債務
    情事，於本條例施行後，曾於民國97年4 月22日依本條例施
    行細則第44條規定發函強制執行債權人玉山商業銀行股份有
    限公司（下稱玉山銀行）於文到7 日內表明是否同意延緩執
    行，玉山銀行於97年4 月24日收受上開函件，迄今未為答覆
    ，依本條例細則第44條規定，本件應視為協商不成立，且其
    無擔保或無優先權之債務總額未逾新臺幣1,200 萬元，復未
    經法院裁定開始清算程序或宣告破產，爰請求准予更生云云
    。
三、按：本條例第151 條第1 項所定之前置協商程序，其立法說
    明在於本條例施行後，可期待債權金融機構有較大之讓步，
    如能協商成立，對雙方當事人均屬有利，為促使債務人與債
    權人雙方自主協商債務清償方案，有效分配司法資源，節省
    當事人之勞費，允宜給予再次債務協商之機會，爰設本條。
    本條例施行細則第44條之立法說明亦載明：為使債務協商機
    制，不致因債權金融機構聲請或繼續強制執行程序而落空，
    債務人依本條例第151 條第1 項規定請求協商債務清償方案
    後，任一債權金融機構於協商期間內對其財產聲請強制執行
    ；或債權金融機構於債務人請求協商前已聲請法院開始強制
    行程序，而不同意延緩執行者，均應視為協商不成立，俾利
    債務人得儘速向法院聲請更生或清算。亦即債權金融機構於
    債務人提出協商請求後，若仍聲請強制執行或不同意延緩執
    行者，顯無協商意願，始得視為協商不成立，若債務人自始
    未曾依本條例第151 條第1 項提出債權人清冊，以書面向最
    大債權金融機構請求協商債務清償方案，並表明共同協商之
    意旨請求協商或未曾將已請求協商之意旨通知執行中之債權
    金融機構，則該債權金融機構無法知悉已有協商之請求並據
    以判斷是否參與協商或同意延緩執行。且若債務人毋庸依本
    條例第151 條第1 項所定之協商前置機制，即得要求執行中
    之任一債權金融機構延緩執行，並以債權金融機構不同意延
    緩或未予答覆為由，即視為協商不成立，而得以請求更生，
    則無異以延緩執行為手段，而規避本條例第151 條第1 項所
    定之協商前置程序，此顯非本條例施行細則第44條之制定原
    意。
四、本件聲請人自始即未曾依本條例第151 條第1 項所定之協商
    前置機制請求協商，僅於97年4 月22日委請律師發函予強制
    執行程序之債權銀行玉山銀行要求表明是否同意延緩執行，
    並以玉山銀行未予答覆為由，逕視為協商不成立而向本院聲
    請更生，依上開說明，其聲請不合程式，應予駁回。
五、據上論結，本件聲請不合法，依本條例第8 條，裁定如主文
    。
中    華    民    國    97    年    5     月    30    日
              民事第一庭    法      官  朱玲瑤
上為正本係照原本作成
如不服本裁定，應於裁定送達後10日內，以書狀向本院提出抗告
，並繳納抗告費新臺幣1千元
中    華    民    國    97    年    5     月    30    日
                            書  記  官  林雯琪


司法院資訊處製作；財團法人民間司法改革基金會備份。
